【裁判字號】    94,上更(一),299
【裁判日期】    950407
【裁判案由】    違反毒品危害防制條例
【裁判全文】
臺灣高等法院高雄分院刑事判決     94年度上更(一)字第299號
上  訴  人  臺灣高雄地方法院檢察署檢察官
上  訴  人
即  被  告  戊○○
                    現另案於臺灣高雄監獄執行中
被      告  己○○
上 2人共同  蔡淑媛  律師
選任辯護人  陳意青  律師
            林國明  律師
上列上訴人因被告等違反毒品危害防制條例案件，不服臺灣高雄
地方法院93年度重訴字第92號中華民國94年1 月24日第一審判決
（起訴案號：臺灣高雄地方法院檢察署93年度偵字第10347 號）
，提起上訴，判決後經最高法院發回更審，本院判決如下：
    主  文
原判決關於戊○○製造第二級毒品、定執行刑及己○○部分，均
撤銷。
戊○○共同製造第二級毒品，累犯，處有期徒刑捌年，褫奪公權
陸年，扣案如附表一所示之物（外包裝、外裝桶具除外），均沒
收銷燬，扣案如附表一編號1 、2 、4 所示之物之外包裝及外裝
桶具、附表二所示之物，均沒收。
己○○幫助製造第二級毒品，處有期徒刑年捌月，筆記本壹本
沒收。
    事  實
一、戊○○（綽號「益哥」或「益仔」）於民國84年12月12日，
    曾因製造麻醉藥品、施用麻醉藥品案件，分經法院判處有期
    徒刑8 年、有期徒刑8 月，應執行有期徒刑8 年5 月確定，
    於88年9 月10日縮短刑期假釋出監 (縮刑期滿日為92年8 月
    1 日)， 因戊○○於假釋期間，於93年1 月15日犯公共危險
    罪 (經撤銷假釋，現執行殘刑中。)， 經臺灣台南地方法院
    以92年度南交簡字第485 號判處有期徒刑4 月確定，於93
    年2 月19日易科罰金執行完畢，仍不知悔改，其與外甥侯志
    明（綽號「長腳」未經檢察官起訴）及乙○○（經原審判處
    有期徒刑8 年確定）明知甲基安非他命係行政院公告毒品危
    害防制條例所列之第二級毒品，為謀製造毒品將來販賣牟利
    ，竟基於共同製造第二級毒品甲基安非他命之犯意聯絡，於
    93年4 月間起，由戊○○負責教授製造毒品之技術，統籌製
    毒進度，及聯絡載運購買器械，乙○○則於93年4 月28日經
    由侯志明（綽號「長腳」）介紹邀得甲○○ (原審判處有期
    徒刑7 年2 月確定）參與，乙○○、甲○○共同依戊○○之
    指示，購買製毒器具及操作製毒程序，而共同籌組甲基安非
    他命製造工寮，侯志明負責提供運送製造甲基安非他命之器
    具設備及原料。己○○為戊○○女友明知戊○○、乙○○等
    人製造甲基安非他命，基於幫助之犯意，為戊○○記載製造
    甲基安非他命支付費用帳目與協助購買製造甲基安非他命所
    需交通工具及協助連絡取得製造甲基安非他命之原料麻黃素
    等事宜。
  (一)93年4 月28日，甲○○經由侯志明介紹認識乙○○，共同籌
    組製造甲基安非他命工廠，在高雄地區採購製造甲基安非他
    命所需之冰箱、馬達、抽風機、塑膠桶、水管後，及侯志明
    交付4 瓶氫氣瓶搭載甲○○將該製造器具載運至高雄縣六龜
    鄉寶來村竹林山區工寮藏放，同年5 月初起，乙○○與甲○○於夜間在該工寮內，將甲基安非他命原料（即鹽酸麻黃素
    ）經鹵化反應製成氯假麻黃素（即俗稱粗胚）後完成第一階
    段之製造，乙○○再向不知情之地主丁○○借用位於高雄縣
    六龜鄉○○○道花果山區電表編號0000000 號之工寮，因前
    訂製絡（安非他命反應罐）2 台價值新台幣（下同）22
    萬元，由侯志明交付乙○○、甲○○使用，嗣因無法使用，
    同年5 月10日戊○○再訂絡一台價值11萬5 千元，由侯志
    明交乙○○等人使用，乙○○與甲○○在該工寮內共同繼續
    甲基安非他命第二、三階段之製造，其方法係將粗胚以丙酮
    沖洗、過濾後放在地上晾乾，再將晾乾之粗胚加水、加熱溶
    解，過濾後放入反應罐（即俗稱絡）內加氫氣反應成滷水
    ，再以強酸強鹼中和調整PH值為7 後，以漏斗過濾瓶抽氣過
    濾雜質，再加鹽煮沸放涼置入冰櫃結晶完成第二階段，第三
    階段則將結晶成品撈出，加入活性炭煮沸、脫色、去雜質後
    置入冰箱冷藏形成結晶成品即為甲基安非他命；而在製作過
    程中，乙○○、甲○○則不斷以電話與戊○○聯絡，由戊○○指示製作之過程、方法與進度。
  (三)戊○○於93年5 月14日指示其女友己○○至高雄縣鳳山市農
    會過埤分部，其借用之己○○帳戶內提領現款15萬元。並由
    己○○陪同乙○○，經己○○之兄即不知情之涂應任介紹，
    向屏東市○○路23號之2 駿田車業商行，購買加裝帆布遮陽
    篷之車牌號碼4260-JP 號小貨車，作為載運毒品及運送製毒
    工具之用，約定總價128,000 元，先行支付28,000元作為訂
    金，將該車過戶登記予乙○○母親即不知情之邱官緞名下，
    5 月18日完成登記交車，再由己○○支付尾款10萬元。同年
    5 月19日，乙○○、甲○○駕駛該小貨車在高雄縣仁武鄉某
    一五金製造所與戊○○、己○○見面後，乙○○、甲○○駕
    車至高雄縣旗山鎮，由己○○以行動電話通知2 人至旗山交
    流道路底之加油站等候侯志明 (「長腳」)， 雙方會合後侯
    志明引導乙○○、甲○○駕車至荖濃溪畔堤防邊，將2 包鹽
    酸麻黃素搬上乙○○所駕駛之小貨車上，返回高雄縣六龜鄉
    ○○○道花果山區之工寮，乙○○將冰櫃中結晶之甲基安非
    他命成品1 包攜出，駕車搭載甲○○欲下山將該毒品交予在
    山下等候之戊○○時，在該工寮外經法務部調查局南部地區
    機動工作組、台南縣警察局少年隊等單位組成之專案小組人
    員當場查獲，現場並逮捕甲○○，扣得該小貨車及車上扣得
    屬戊○○及甲○○、邱豐萩所有之甲基安非他命成品1 包（
    淨重6100公克、純質淨重225.7 公克）、鹽酸麻黃素2 袋（
    淨重35000 公克）、甲基安非他命成品1 小包（淨重8.3 公
    克）、並供犯罪所用及預備之含有甲基安非他命之吸食器1
    支、無線對講機2 具、行動電話2 具、SIM 卡2 張（非被告
    所有）、現款6 萬元，另在工寮內扣得屬戊○○所有供犯罪
    所用之疑似黑色水溶液14桶（其中1 桶含甲基安非他命成分
    ，淨重14300 公克、純質淨重466.18公克；餘13桶均有氯假
    麻黃素成分，淨重共計228400公克）、冰箱櫃2 台、脫水機
    1 台、震盪機2 台、水桶20個、不銹鋼桶2 桶、攪拌桶2 個
    、反應罐6 瓶、真空馬達5 台、磅秤、瓦斯爐具、瓦斯桶各
    2 台、塑膠漏斗2 個、陶瓷漏斗、濾瓶各8 個、塑膠勺子10
    個、氫氣瓶4 支、食鹽1 袋、攪拌棒4 支、溫度計2 支、濾
    網4 個、硫酸鋇10瓶、醋酸鈉10瓶、氫氧化鈉9 瓶、鹽酸3
    箱、鐵鍊1 條、鎖頭1 個、量桶2 個、電風扇1 個、酸鹼試
    紙2 盒、濾紙2 盒、活性炭3 包等物，乙○○則趁隙逃逸；
    嗣專案小組人員並在通往工寮產業道路入口處將等候接收甲
    基安非他命成品之戊○○拘提到案，並於戊○○所駕駛己○○所有之車號7189-JQ 號自用小客車內，查獲吸食器2 組、
    序號000000000000000 號行動電話1 具、SIM 卡5 張（非被
    告所有），及在己○○之皮包內扣得己○○所有筆記本1 本
    （起訴書誤載為2 本）、戊○○所有甲基安非他命製造程序
    實驗步驟流程表1 紙。
二、案經法務部調查局南部地區機動工作組移送臺灣高雄地方法
    院檢察署檢察官偵查起訴。
    理  由
甲、程序方面
一、按被告以外之人（包括證人、鑑定人、告訴人、被害人及共
    同被告等）於檢察事務官、司法警察官或司法警察調查中所
    為之陳述，與審判中不符時，其先前之陳述具有較可信之特
    別情況，且為證明犯罪事實存否所必要者，得為證據，刑事
    訴訟法第159 條之2 定有明文。本件共同被告甲○○於調查
    站供述：戊○○參與籌畫製造甲基安非他命工作，是主謀，
    己○○協助，戊○○在此次安非他命工廠中負責「發落」工
    作，意即負責幕後籌畫工作及5 月19日經己○○連絡在高雄
    縣旗山鎮荖濃溪堤防邊向綽號「長腳」取得鹽酸麻黃素2 包
    等情，而審判中供述：戊○○、己○○未參與製造安非他命
    ，戊○○只提供技術指導，鹽酸麻黃素2 包是工寮帶出來，
    不是向「長腳」取得等情；另共同被告乙○○於警詢時陳述
    ：查獲製造甲基安非他命器具及原料是戊○○、甲○○所有
    等情；而審判時改稱：製造甲基安非他命是伊與甲○○，戊○○、己○○未參與等情，渠等於司法警察調查中所為之陳
    述，與審判中不符；惟渠等於調查站及警詢時陳述均出於自
    由意思，並無不法取供情事，且共同被告乙○○自承未緝獲
    前，受不詳姓名者脅迫提出自白書，虛偽記載被告戊○○、
    己○○未參與製造甲基安非他命等情觀之，足見共同被告乙○○、甲○○單獨面對司法警察所為之陳述，程度上較少會
    受到強暴、脅迫等外力之影響，其陳述較趨於真實，亦因審
    判時被告戊○○在庭，陳述人可能會基於過去合作情誼，本
    能的作出迴避對被告不利之證述，或不想因據實陳述得罪他
    人，而虛構事實而為陳述。再由共同被告甲○○、乙○○調
    查警詢筆錄記載，對於犯罪之構成要件、犯罪時地態樣、情
    況等細節，均翔實記載完整，自可推定共同被告甲○○、乙○○得於司法警察調查時之陳述，與事實較為相近，具有較
    可信之特別情況，且為證明犯罪事實存否所必要者，又共同
    被告乙○○、甲○○於審判中亦經被告等交互詰問，自得為
    證據。
二、按被告以外之人（包括證人、鑑定人、告訴人、被害人及共
    同被告等）於審判外之陳述雖不符刑事訴訟法第159 條之1
    至之4 等四條之規定，而經當事人於審判程序同意作為證據
    ，法院審酌該言詞陳述或書面陳述作成時之情況，認為適當
    者，亦得為證據；當事人、代理人或辯護人於法院調查證據
    時，知有刑事訴訟法第159 條第1 項不得為證據之情形，而
    未於言詞辯論終結前聲明異議者，視為有前項之同意，刑事
    訴訟法第159 條之5 定有明文。本件證人侯志明於調查之陳
    述，其性質雖屬傳聞證據，惟其未再於法院審理中為陳述，
    且查無符合同法第159 條之1 至之4 等前四條之情形，侯志
    明於調查站之筆錄內容，當事人未於言詞辯論終結前聲明異
    議，本院審酌上開筆錄作成時，出於自由意思，亦無不當取
    供之情形，認為以之作為本案之證據亦屬適當，是侯志明於
    調查站之筆錄，自具有證據能力。
三、按被告以外之人於審判外向法官所為之陳述，得為證據，刑
    事訴訟法第159 條之1 第1 項定有明文。本件證人即共同被
    告甲○○於原審羈押訊問時及原審審理向法官所為之供述，
    在其任意陳述之信用性無疑之情況下，其證述依法自具有證
    據能力。按被告以外之人於偵查中向檢察官所為陳述，除顯
    有不可信之情況者外，得為證據，刑事訴訟法第159 條之1
    第2 項定有明文。本件證人即共同被告甲○○於檢察官偵查
    中所為之陳述，其未曾提及檢察官在偵查時有不法取供之情
    形，亦未釋明上開供述有顯不可信之情況，其於偵查中之證
    言自具有證據能力。
乙、實體方面：
一、訊據上訴人即被告戊○○及被告己○○均矢口否認參與製造
    甲基安非他命犯行；被告戊○○辯稱：伊僅提供製造第二級
    毒品安非他命之技術予乙○○、甲○○，但未實際參與製造
    甲基安非他命，亦未提供資金幕後統籌，乙○○向伊借款10
    萬元購買小貨車，是要載運芒果，93年5 月19日遭查獲當日
    ，我僅受邀為乙○○、甲○○測試毒品而已」云云。被告己○○辯稱：伊受戊○○指示記帳，陪同乙○○購買小貨車及
    連絡侯志明（「長腳」）與乙○○見面，但不知乙○○在製
    造甲基安非他命云云。
二、經查：
    (一)證人即共同被告甲○○於93年5 月20日調查局南部機動組
      詢問時陳述：「大約93年5 月初，『抽仔』（萩仔）即乙○○邀我說要共同進行甲基安非他命製造，問我要不要賺
      錢，我說好，5 月10日乙○○即帶我至高雄縣六龜鄉藤枝
      林區花果山區電表號碼0000000 號工寮內，我到達工寮內
      已有部分製造安非他命原料及工具，乙○○又陸續帶我至
      高雄、屏東地區採購運回各項製造甲基安非他命過程所需
      之真空馬達、水桶、杓子、垃圾桶等，我等2 人大約於5
      月14日開始進行製造安非他命，迄查獲止總共製造出安非
      他命成品2 次」、「我在工寮內都是接受乙○○指示，將
      類似麵粉狀物質（即俗稱粗胚）經過一連串的加熱、加入
      活性碳、攪拌、過濾等製造安非他命過程，反覆加熱、加
      鹽、活性碳、過濾，將液體放涼後，即置入冰櫃冷凍結晶
      ，待冷凍一天後即撈起置入脫水機脫乾後即安非他命成品
      ，此時由乙○○帶出交付予工寮幕後老闆」、「小貨車於
      93年5 月18日在屏東市區某保養廠購買，該貨車用於載運
      安非他命毒品及製造工具。另我與乙○○於5 月19日由高
      雄返回六龜途中，曾在旗山鎮荖濃溪畔堤防旁，由「長腳
      」交付鹽酸麻黃素2 包（約30餘公斤）」、「戊○○綽號
      「益哥」或「益仔」，他在此次安非他命工廠中是負責「
      發落」工作，意即負責幕後工作，多次以電話指示乙○○
      前往高雄地區載運製造甲基安非他命過程所需真空馬達、
      水桶、杓子、垃圾桶等用品。」、「戊○○為主嫌，除我
      2 人外尚有己○○、綽號「長腳」協助參與。」、「乙○○答應我製造甲基安非他命完成後會給我一筆錢，至於多
      少金額尚未談論，但前幾天乙○○有給我2 萬元作為零用
      」、「查獲當天，我當時係和乙○○駕車要下山，乙○○
      表示要將甲基安非他命成品7 公斤交給老闆、車上鹽酸麻
      黃素則是當日下午在旗山由「長腳」所交付。」等語明確
      （見偵查卷第3-8）。 又證人即共同被告甲○○於93年5
      月28日於調查局證稱：「長腳」問我要不要賺錢，我答應
      後，93年4 月28日經由「長腳」介紹認識乙○○，表示跟
      乙○○一起工作就有錢賺，乙○○表示要做「藥」賺錢，
      隨後至高雄縣仁武鄉公館3 巷一家五金製造所訂製絡桶（
      製造甲基安非他命反應罐），再由「長腳」車上搬下4 支
      氫氣瓶至乙○○車上，隨後我與乙○○載至高雄縣六龜鄉
      寶來村竹林山區工寮，並由「全仔」、「忠仔」搬運其他
      製造工具至工寮，5 月9 日到高雄縣六龜鄉○○○道花果
      山區之工寮，因停電未工作，5 月10日「長腳」載2 具絡
      桶及1 台絡台（製造甲基安非他命反應震盪機）至工寮，
      開始將「粗胚」以丙酮沖洗．．5 月14日我與戊○○、己○○、乙○○、「長腳」4 人在六龜鄉寶來村「老老溫泉
      」見面，．．5 月17日乙○○、「長腳」與我駕車至高雄
      ，5 月18日己○○開車載我與乙○○至屏東復興路購買
      4260-JP 號小貨車，下午我與乙○○駕駛4260-JP 號小貨
      車欲返回六龜鄉工寮，途經旗山高美大橋附近警方路檢，
      我電話告知戊○○，戊○○指示原車回高雄，並由戊○○
      安排住宿，5 月19日中午乙○○駕駛4260-JP 號小貨車載
      我至高雄縣仁武鄉公館3 巷一家五金製造所，隨後戊○○
      、己○○亦到達，戊○○、乙○○與五金製造所老闆商談
      後，我與乙○○駕車離開，經國道10公路至旗山後，己○○打電話給我們，要我們在旗山交流道路底之加油站等候
      「長腳」，會面後至荖濃溪畔堤防邊，「長腳」將二包鹽
      酸麻黃素搬上乙○○所駕駛之小貨車上，「長腳」自行離
      去，稍後戊○○、乙○○與我們在旗山路邊碰面，我與乙○○駕車返回高雄縣六龜鄉○○○道花果山區之工寮，將
      冰櫃中結晶之甲基安非他命成品1 包（約7 公斤）取出脫
      水後，放在藍色背包內，乙○○表示要將該批安非他命成
      品交給頭家，我倆即下山，出工寮不遠，小貨車在轉彎處
      卡住無法動彈，乙○○返回工寮尋找工具，我為專案小組
      查獲，乙○○則趁機逃逸等情。（參見偵查卷第92-102
      頁）證人甲○○於復檢察官偵查及原審法院審理時，就本
      件製造第二級毒品安非他命之經過，已坦承不諱，並於偵
      查中證稱：戊○○交代「阿抽」（乙○○），「阿抽」再
      叫我如何作（製造甲基安非他命）」、「乙○○拿給我2
      萬元作為報酬，乙○○的錢是戊○○給的」、「小貨車是
      己○○帶乙○○去購買，是用來載運毒品及製造工具」（
      偵查卷第46-47 頁），原審羈押訊問時亦證稱：「乙○○
      去找戊○○就會討論製造甲基安非他命，伊聽到乙○○、
      戊○○講電話時，知道戊○○指示乙○○去載運一些製造
      甲基安非他命的工具，討論製造甲基安非他命的場合己○○也在埸。」等語明確。雖共同被告甲○○就有無參與於
      93年4 月28日在高雄縣六龜鄉寶來村竹林山區工寮製造甲
      基安非他命第一階段製造工作，在調查站先後2 次供述不
      同，然共同被告甲○○確有參與第一階段製造甲基安非他
      命工作及在高雄縣六龜鄉○○○道花果山區號之工寮第2
      階段製造工作，此據證人甲○○及乙○○於本院證述明確
      。另證人即共同被告乙○○於94年2 月18日警詢時陳述：
      六龜鄉山區查獲製造安非他命器具及原料是戊○○及甲○○所有，是戊○○拿錢給伊買製造安非他命的器具一批，
      原料是戊○○及甲○○載到工寮等情明確；復於94年2 月
      25日偵查中結證：六龜山區製造甲基安非他命是伊與甲○○一起做的，製造過程是戊○○指導的等語無訛，經核共
      同被告甲○○、乙○○所述之情節相同，堪以採信。
    (二)93年5 月19日，甲○○與共犯乙○○將冰櫃中結晶之甲基
      安非他命成品1 包（經送鑑定後淨重達6100公克）攜出，
      駕駛車牌號碼4260-JP 號小貨車欲下山交予被告戊○○時
      ，在該製毒工寮外經法務部調查局南部地區機動工作組、
      台南縣警察局少年隊等單位組成之專案小組人員以現行犯
      當場查獲，並自該小貨車上扣得該甲基安非他命成品1 大
      包（如附表一編號1）、 鹽酸麻黃素2 袋（附表二編號1
      ）、安非他命成品1 小包（附表一編號2）、 含有甲基安
      非他命殘留之吸食器1 支（附表一編號3）及 無線電對講
      機2 具、行動電話2 具、SIM 卡2 張、現款6 萬元，另當
      場在工寮內扣得疑似黑色水溶液14桶（其中1 桶含甲基安
      非他命成分），附表一編號4 ，餘13桶均有氯假麻黃素成
      分、冰箱櫃2 台、脫水機1 台、震盪機2 台、水桶20個、
      不銹鋼桶6 桶、攪拌桶2 個、反應罐6 瓶、真空馬達5 台
      、磅秤2 台、瓦斯爐具2 台、瓦斯桶2 台、塑膠漏斗2 個
      、陶瓷漏斗8 個、濾瓶8 個、塑膠勺子10個、氫氣瓶4 支
      、食鹽1 袋、攪拌棒4 支、溫度計2 支、濾網4 個、硫酸
      鋇10瓶、醋酸鈉10瓶、氫氧化鈉9 瓶、鹽酸3 箱、鐵鍊1
      條、鎖頭1 個、量桶2 個、電風扇1 個、酸鹼試紙2 盒、
      濾紙2 盒、活性炭3 包等物，乙○○則趁隙逃逸等情，除
      據甲○○自承在卷外，並有前揭扣押物、法務部調查局檢
      驗通知書2 紙（見調查局卷第7-8 頁）、現場照片40 幀
      、法務部調查局南部地區機動工作組搜索筆錄、扣押筆錄
      各5 份、扣押物品目錄表11紙、扣押物品清單11紙在卷可
      稽（見調查局卷第29- 57頁）。
    (三)又鹽酸麻黃素經鹵化反應可製得氯假麻黃素，氯假麻黃素
      經氫化反應可製得甲基安非他命，故氯假麻黃素係製造甲
      基安非他命過程中之重要中間產物。有關甲基安非他命製
      造過程大致可分為前段（鹵化反應步驟）、中段（氫化反
      應步驟）、後段（純化結晶步驟）等三個階段，其中所使
      用之重要化學原料、溶劑、器具及產物分述如下：「(一)前
      段（鹵化反應步驟）－鹽酸麻黃素（前段原料）經溶劑（
      如丙酮、乙醚等）浸溶後，再加亞硫醯二氯經攪拌器攪拌
      ，再經溶洗過濾風乾後，可製成氯假麻黃素（為前段主要
      產物）。(二)中段（氫化反應步驟）－氯假麻黃素（中段原
      料）加入催化劑（如氯化鈀，俗稱鈀金及硫酸鋇等）與緩
      衝液（如醋酸鈉加醋酸等）後，置於氫氣壓力攪拌桶內，
      通入氫氣進行氫化反應，即可將氯假麻黃素轉化成甲基安
      非他命，俟反應完成後再經側孔燒瓶過濾之，即可製得含
      有甲基安非他命毒品成分之滷水（即黑色水溶液，俗稱黑
      水或黑油，為中段主要產物）。(三)後段（純化結晶步驟）
      －甲基安非他命滷水（後段原料）經加熱設備熬煮，再加
      入食鹽後，置於冰櫃（或冷凍櫃）低溫冷凍，甲基安非他
      命結晶會漸漸生成，將生成之結晶物藉脫水機簡單予以脫
      水風乾，即可製得高純度甲基安非他命結晶。」；最高法
      院89年度台上字第4695號判決意旨謂：「從『黑油』經過
      熬煮及結晶過程始能完成高純度之固態安非他命，以便於
      銷售，此段過程屬製造之行為。..... 蓋俗稱『黑油』之
      主要成分為甲基安非他命，雖尚不能直接使用，但靜置相
      當時間即可析出結晶，撈起後可立即吸用。」；最高法院
      92年度台上字第6983號判決更闡明：「液體（即俗稱之『
      黑油』）實為少量上浮結晶、液體及下沉之固形體三者混
      合物。且該少量上浮之結晶即甲基安非他命成分。而液體
      則為甲基安非他命成分及可充作甲基安非他命原料之麻黃
      素、製造甲基安非他命之中間產物1.2-Dimethy1-3-pheny
      1Aziri dine ，暨製造甲基安非他命之不純產物N-Formy1
      m ethamphet amine 、2-Prope ─ny1benzene及Phenmetr
      azine ，與氯離子、鈉離子、鉀離子、鎂離子等成分。下
      沉之固形體則係氯化鈉結晶及玻璃碎片。是該液體中已有
      鹽酸安非他命之成分存在，而玻璃碎片用於促進鹽酸甲基
      安非他命結晶體之形成，粗鹽（氯化鈉）之作用在於增加
      液體之飽和度，加速結晶體之析出等情。．．．於製造過
      程中，液態安非他命無法供吸食使用，須自液態安非他命
      中析出固態安非他命後，才能供吸食之用，且液態安非他
      命放置於塑膠盆盤中，因液體持續蒸發，當然就可持續析
      出固態安非他命。」。而如附表一所示之扣案物品，經送
      驗結果，確實含有甲基安非他命成分，其淨重、包裝重、
      純度及純質淨重，均詳如附表一所示；另附表二編號1 、
      2 所示之原料，乃含甲基安非他命製成原料氯假麻黃素等
      成分，附表二其餘所示查獲之設備、器具，乃屬甲基安非
      他命製程中鹵化反應、氫化反應及純化結晶等三階段步驟
      之多項必須設備，自其設備之充實性觀之，為一組具有麻
      黃素製造甲基安非他命毒品生產功能之基本器具設施組合
      ，因認上開工寮乃具有大型製造毒品能力之地下毒品製造
      工寮，此有法務部調查局93年6 月24日調科壹字第093623
      92500 號檢驗通知書在卷可稽（見調查局卷第8 頁）。此
      一鑑定通知書符合刑事訴訟法第159 條之4 文書之要件，
      且無顯不可信之情況，應有證據能力。
    (四)共同被告甲○○於調查局調查時，即已將本案製毒情節全
      盤供出，有關被告戊○○部分，其迭次證稱：「戊○○綽
      號益哥，他是己○○的男友，據我所知，他在安非他命工
      寮中係負責發落（台語，意如後述）之工作，亦即負責幕
      後籌畫工作，多次以電話指示乙○○前往高雄地區載運製
      造甲基安非他命過程所需真空馬達、水桶、垃圾桶」、「
      戊○○為主嫌，除我2 人外尚有己○○、綽號「長腳」協
      助參與。」、「查獲當天，我當時係和乙○○駕車要下山
      ，乙○○表示要將甲基安非他命成品7 公斤交給老闆、車
      上鹽酸麻黃素則是當日下午在旗山由「長腳」所交付。」
      （見偵查卷第3-8）、 「綽號長腳參與此次安非他命工廠
      之工作協助運送4 支氫氣瓶、1 具絡台、2 具絡桶及2 袋
      鹽酸麻黃素」（見偵查卷第100 頁）。並對於伊與戊○○
      、己○○、乙○○、侯志明4 人在六龜鄉寶來村「老老溫
      泉」見面，如何購買4260-JP 號小貨車，如何因路檢戊○○指示返回高雄，查獲當日如何與侯志明會面載運鹽酸麻
      黃素，返回工寮載運甲基安非他命成品1 包（約7 公斤）
      下山為警查獲等情供承甚明。另證人即共同被告乙○○於
      94年2 月18日警詢時陳述：六龜鄉山區查獲製造安非他命
      器具及原料是戊○○及甲○○所有，是戊○○拿錢給伊買
      製造安非他命的器具一批，原料是戊○○及甲○○載到工
      寮等情明確；復於94年2 月25日偵查中結證：六龜山區製
      造甲基安非他命是伊與甲○○一起做的，製造過程是戊○○指導的等語，參以被告戊○○亦坦承提供乙○○、甲○○製造甲基安非他命之技術，己○○皮包內扣得製造甲基
      安非他命流程表為其所有，而綽號「長腳」者即侯志明，
      亦據被告己○○、乙○○、甲○○供明在卷，又證人侯志
      明於調查時陳稱：戊○○是伊舅舅，甲○○已認識4 、5
      年，曾介紹認識乙○○，伊受甲○○之託採購瓦斯桶、4
      支氫氣瓶等物品，後來也託伊買鐵鍊、宵夜等物品不諱，
      參以共同被告甲○○、乙○○上開陳述，足認被告戊○○
      與乙○○、甲○○、侯志明（即「長腳」）製造甲基安非
      他命有犯意聯絡及行為分擔。又共同被告甲○○於原審法
      院審理時，經被告戊○○辯護人行主詰問時，雖翻異前詞
      證稱：「從一開始到被查獲，我等尚未製造出甲基安非他
      命成品，乙○○所載物品，我不知是否為甲基安非他命成
      品」等語（見原審卷第190- 191頁），然查：被告甲○○
      於警詢、偵查中早已承認渠等曾製造出2 次成品，且93年
      5 月19遭查獲當日，自甲○○、乙○○駕駛車輛中，即起
      出甲基安非他命成品1 大包，經送驗後淨重高達6100公克
      ；且甲○○於原審法院審理程序，經多次詰問後，亦不經
      意證稱：「我們製造好甲基安非他命成品，都來不及處理
      ，就被調查局查獲了，連賣都還來不及賣」等語（見原審
      卷第199 頁），是被告甲○○於警詢、偵查中就此部分之
      陳述，較符合事實，事後改稱尚未製成成品，不可採信。
      共同被告於審判時否認被告戊○○參與製造甲基安非他命
      ，顯係事後迴護之詞，亦無足取。
    (五)被告戊○○坦承提供製毒技術教導乙○○、甲○○製造第
      二級毒品甲基安非他命不諱，本案破獲當時，乙○○、甲○○即係欲將毒品交付戊○○等情，亦據共同被告甲○○
      陳明在卷，被告戊○○坦承：「5 月18日乙○○打電話與
      我聯絡，表示其安毒工寮成品已達結晶階段，要我隔日前
      往製毒工寮測試毒品品質好壞，5 月19日下午6 時20分左
      右駕車進入該產業道路，即遭專案小組拘提到案」、「乙○○向我請教安毒成品需要脫水耗費多少時間等流程，所
      以我才以電話向他說明」、「乙○○如果遇到技術問題會
      請教我，我知道他在製造安非他命」、「我願意認罪，但
      我只有提供技術而已」等語明確（見偵查卷第15、16、48
      、121 、258 、295 背面，原審卷第124 、326 、327）
      ，核與證人即共同被告甲○○於原審法院證稱略以：「打
      電話給戊○○，有時候是乙○○叫我先撥給戊○○，有時
      候是我自己打給戊○○，是問一些製造安非他命技術的問
      題」等語相符（見原審卷第190 頁），且有被告戊○○自
      承為其所有，自其女友即共同被告己○○皮包中查獲，內
      容記載甲基安非他命製毒流程表在卷可稽（見調查局卷第
      6 頁），而該流程內容確為可行之甲基安非他命製造程序
      ，亦經法務部調查局鑑定屬實，有該局93年6 月24日調科
      壹字第09362392500 號檢驗通知書附卷可參（見調查局卷
      第8 頁），足見被告戊○○確有提供製造甲基安非他命之
      技術，堪予認定。雖被告戊○○辯稱：93年5 月19 日 伊
      前往六龜鄉工寮附近，是乙○○託伊測試扣案甲基安非他
      命品質云云。然扣案甲基安非他命係要交付被告戊○○，
      此據共同被告甲○○於調查時供明在卷，且如僅係交被告
      戊○○測試，只須將該袋抽取一小部分測試即可，被告乙○○、甲○○自無須將1 大袋甲基安非他命重達約7 公斤
      全部攜帶下山之必要，所辯亦無可採信。
    (六)雖被告戊○○辯稱：筆記本上三月份計劃表記載「大頭15
      萬」是乙○○借15萬元，「絡台22萬元」是代乙○○支付
      製造甲基安非他命反應罐2 台「絡台」22萬元，因無法使
      用，再訂製「絡台」1 台附1 只馬達，筆記本5 月1 日「
      -8萬（大頭）」、5 月3 日「-2萬（大頭）」是分別借乙○○給8 萬元、2 萬元、5 月10日「-115000 機器」是乙○○再訂製絡台、5 月14日及18日「-28000（貨車訂金）
      」、「-10 萬元（貨車）」是給借乙○○購買小貨車訂金
      及尾款云云。惟由筆記本上開記載方式「大頭15萬」、「
      絡台22萬元」、「-8萬（大頭）」、「-2萬（大頭）」、
      「-115000 機器」、「-28000（貨車訂金）」、「-10 萬
      元（貨車）」，有該筆記本扣案可佐，其記載方式顯係以
      被告戊○○自己支付金錢給大頭及自己購買絡台、機器、
      貨車等物品，並非記載大頭（乙○○）借款或代大頭支付
      ，足見被告戊○○不僅提供製造甲基安非他命技術，亦確
      有提供製造甲基安非他命資金及器具給乙○○、甲○○製
      造甲基安非他命無訛。
    (七)調查局人員向台灣高雄地方法院檢察署聲請核發通訊監察
      書（見原審卷第140-146 頁），合法對被告等人實施監聽
      後，發現共同被告甲○○、共犯乙○○於93年5 月9 日下
      午1 時45分許，以乙○○使用之0000000000行動電話撥打
      至被告戊○○使用之0000000000行動電話，己○○接聽後
      轉交予戊○○，其等對話內容為（閩南語發音，下同）：
      「Ａ：益哥（註：指戊○○），你們不是要過來？Ｂ：不
      是沒電嗎？沒電我過去幹嘛？你那個衫仔褲（註：指已結
      晶成形之甲基安非他命）有沒有幫我脫一脫水？..... 」
      ；共犯乙○○於93年5 月16日下午7 時30分許，撥打
      0000000000號行動電話至被告戊○○持用之前揭電話，其
      等對話內容為：「Ａ：益哥，我那個煮好了。那個，那個
      我又煮過一遍了。Ｂ：這樣喔」；被告戊○○於93年5 月
      18日下午7 時20分、23分許則主動撥給乙○○前揭電話，
      其等對話內容為：「Ａ：你們如果上去，衫仔褲脫乾，提
      下來時再打電話跟我講。Ｂ：喔，好。Ａ：我看在哪裡，
      我再過去拿就好了。Ｂ：好啊。」、「Ａ：衫仔褲脫好，
      先提下來，那剩下那些，再用慢火下去烤香，先下來，下
      來再打電話給我。Ｂ：好呀。」等語，有臺灣高雄地方法
      院檢察署檢察官核發之通訊監察書影本7 紙（見原審卷第
      139-146 頁）、監聽譯文在卷可稽（見偵查卷第135-137
      頁、原審卷第276 頁），被告93年5 月31日於調查局中接
      受訊問時，經調查局人員當場播放前揭監聽內容後，對於
      通話內容均坦認無誤，並坦承當日對話之製毒情節，有當
      日筆錄暨訊問錄音光碟在卷可憑（見偵查卷第120 、122
      、123 頁，調查局卷末頁證物袋內），此項依法定程序實
      施監聽所得，合乎刑事訴訟法第159 條之4 規定之要件，
      且無顯不可信之情況，自具有證據能力。被告於本院調查
      時解讀上揭監聽筆錄，即「對乙○○說『我那些衣褲要脫
      水』係指乙○○在請教我，我只教導他安非他命半成品要
      經過淨化、脫水、風乾程序，是我們使用的暗語」。足徵
      被告戊○○確有以電話指揮指導乙○○在山中製造甲基安
      非他命。
    (八)觀諸被告戊○○與共同被告甲○○、共犯乙○○之對話內
      容，或係乙○○向被告戊○○請教如何排除製毒上所遭遇
      之困難，並要求戊○○前往工寮探視，或係戊○○主動指
      示共犯乙○○後續流程如何處理等情，則依其等電話聯繫
      之頻繁，彼等稱呼之親暱，乙○○、甲○○均依戊○○指
      示而行，及被告戊○○對於毒品製作進度、工寮停電情形
      甚為熟悉，多次主動關切製毒進度，暨戊○○該次僅因工
      寮沒電，方未前往製毒工寮等情節判斷，可知戊○○對於
      本案製毒工程之介入，應非僅扮演提供技術之角色而已，
      而尚有指示統籌之權限。
    (九)被告戊○○曾提供資金予乙○○購買車號4260-JP 號小貨
      車，供乙○○、甲○○二人載運毒品及製毒設備，亦經調
      查局人員合法對被告等人實施監聽後，發現被告戊○○於
      93年5 月14日下午7 時19分，曾以0000000000號行動電話
      撥打至己○○0000000000行動電話，指示己○○提款購買
      ，並指定要購買貨車且須有附斗篷相關設備，有通訊監察
      書7 紙暨監聽譯文在卷可稽（見偵查卷第121 、138 頁、
      原審卷第140-146 、276 頁），被告戊○○對該監聽錄音
      內容及譯文真正均不爭執（見原審卷第131 頁）。又證人
      即駿田車業商行之丙○○證稱：93年5 月14日乙○○、己○○2 人前來選購車號4260-JP 號小貨車，總領12萬8 千
      元，訂金2萬8千元，5 月18日再支付尾款10萬元交車，車
      款均由己○○交付等語明確，核與被告己○○所記載帳冊
      5 月14日「-28000（貨車訂金）」5 月18日「-10 萬（貨
      車）」及己○○5 月14日至高雄縣鳳山市農會過埤分部，
      提領15萬元，亦有己○○存摺可證。被告戊○○、己○○
      雖辯稱：係借錢給乙○○購買小貨車，不是戊○○出資購
      買小貨車云云，被告乙○○亦附和其說。惟查由被告戊○○不爭執之通訊譯文中顯示：被告己○○表示有貨車及「
      小白」二種車型，價格相同，詢問戊○○要買「小白」還
      是貨車，戊○○稱「我要貨車，我要『小白』幹嘛」等語
      觀之，被告戊○○指示己○○提款並指定要購買貨車且須
      有附斗篷相關設備，足認是被告戊○○出資購買小貨車無
      訛。所辯借錢給乙○○購買小貨車乙節不足採信。至於證
      人共同被告乙○○供稱：購買小貨車係為載運芒果云云。
      然被告乙○○正進行製造毒品犯行，並未從事芒果買賣生
      意，且該車為被告戊○○購買，均如前述，其前揭所辯，
      顯為臨訟卸責之詞，並不可採。
    (十)被告戊○○因共同參與本件製毒犯行，於進行統籌聯絡、
      來往接洽時，為避免檢警人員跟監調查，乃命己○○將其
      認為可疑之車牌號碼、車型顏色紀錄下來，總計於己○○
      之筆記本中，至少即紀錄50餘輛汽車相關資料，有該筆記
      本影本在卷可稽（見偵查卷第82頁），且經共同被告己○○於調查局中證述：「該筆記本1 月計劃表所載52輛汽、
      機車車牌號碼，是戊○○叫我記的，其目的是在檢查是否
      車輛在週遭重複出現，若有此情形，即表示有治安單位之
      車輛在跟監」等語明確（見偵查卷第74頁）。被告戊○○
      雖不否認其命己○○代為紀錄車號，然辯稱所記車牌號碼
      係怕仇家登門尋仇等語（見原審卷第325 頁），共同被告
      己○○於原審法院亦翻異前詞，附和戊○○前揭辯解（見
      原審卷第329 頁），然查：共同被告己○○於調查局接受
      訊問時，乃有委任辯護人在場執行職務，此觀諸調查筆錄
      甚明，於原審法院審理時亦未為非任意性自白之抗辯（見
      原審卷第131 頁），是其於調查局中之陳述，乃係出於自
      由意志，且因其係戊○○女友，自偵查至審理中，常見袒
      護被告戊○○之情，應無捏造不利益於戊○○證詞之理。
      共同被告己○○於司法警察機關前之陳述，乃較為可信，
      應為可採，其於原審法院審理時所述，顯為偏袒被告戊○○之詞，不足採信。
    (十一)至於共同被告甲○○於調查站供稱：93年5 月13日，乙○○依戊○○之指示，將製造完成之甲基安非他命成品分成
      3 包攜出工寮交予戊○○，戊○○並給付乙○○一疊約10
      萬元之報酬云云。惟查依被告戊○○、己○○記載之筆記
      本93年5 月13日前後，並無支付約10萬元之帳目，且本案
      自93年5 月初被告等人均由專案小組依法聲請通訊監察，
      依監察譯文亦無93年5 月13日乙○○交付甲基安非他命予
      戊○○之相關紀錄，且被告戊○○、乙○○始終否認有此
      事實，而共同被告甲○○於審理時亦否認有於5 月13日交
      付甲基安非他命予戊○○，自不得僅於甲○○於調查站此
      部分供述，遽認乙○○有於93年5 月13日交付3 包甲基安
      非他命予被告戊○○。
    (十二)綜上，被告戊○○於本案製毒工程中，不僅其提供技術已
      屬製造毒品之構成要件行為，且其尚統籌指示乙○○、甲○○製毒進度，提供資金購買製毒設備器具，其共同犯製
      造第二級毒品甲基安非他命之犯行，應堪認定。
三、次查被告己○○坦承為戊○○女友，依戊○○指示在筆記本
    上記載支付費用帳目與協助乙○○購買小貨車及連絡「長腳
    」與乙○○、甲○○在旗山交流道見面等情不諱，但辯稱：
    不知被告戊○○等人從事製造甲基安非他命云云。惟查：
    (一)該筆記本上記載「大頭15萬」、「絡台22萬元」、「-8萬
      （大頭）」、「-2萬（大頭）」、「-115000 機器」、「
      -28000（貨車訂金）」、「-10 萬元（貨車）」等帳目，
      係被告戊○○提供金錢給乙○○製造甲基安非他命或購買
      製造甲基安非他命之器具及運輸交通工具，如前所述；又
      被告戊○○於93年5 月14日指示被告己○○提領現款15
      萬元，並由己○○陪同乙○○，至屏東市○○路23號之2
      駿田車業商行，購買小貨車，作為載運毒品及運送製毒工
      具之用，約定總價128,000 元，先行支付28,000元作為訂
      金，將該車過戶登記予乙○○母親即不知情之邱官緞名下
      ，5 月18日完成登記交車，再由己○○支付尾款10萬元之
      事實，亦詳如前述。另93年5 月19日，乙○○、甲○○駕
      駛該小貨車在高雄縣仁武鄉某一五金製造所與戊○○、己○○見面後，乙○○、甲○○駕車至高雄縣旗山鎮己○○
      以行動電話通知2 人至旗山交流道路底之加油站等候侯志
      明（「長腳」），雙方會合後「長腳」引導乙○○、甲○○駕車至荖濃溪畔堤防邊，將二包鹽酸麻黃素搬上乙○○
      所駕駛之小貨車上，返回高雄縣六龜鄉○○○道花果山區
      之工寮等情，被告己○○坦承有連絡乙○○、甲○○與侯
      志明至上開地點會面等情不諱，並迭經證人即共同被告甲○○於調查站供述明確，並有扣案鹽酸麻黃素2 袋（合計
      淨重35000 公克，包裝重1000公克），雖共同被告乙○○
      、甲○○於本院改稱：跟「長腳」見面是託他修機器絡
      ，車上鹽酸麻黃素是山上載下來云云，然共同被告甲○○
      對於「長腳」交付鹽酸麻黃素之時間、地點及當天行程、
      查獲經過情形，數度於調查時供述甚為明確且一致，當無
      陳述錯誤之虞；且鹽酸麻黃素係製造甲基安非他命之原料
      ，自無將未經加工製造之原料運送下山之理。雖查獲當時
      2 包鹽酸麻黃素仍在車上，係因當天下午向「長腳」取得
      鹽酸麻黃素後即返回工寮，急著運送甲基安非他命成品下
      山交予在山下等候之被告戊○○, 而未將鹽酸麻黃素卸下
      ，此觀被告戊○○、己○○在工寮產業道路入口處等候時
      為警查獲自明。況乙○○購買該小貨車後，尚未返回工寮
      ，即與侯志明（長腳）會面，何來絡交付侯志明修理，
      是證人乙○○、甲○○於審理時所為證言，不足採信。
    (二)又證人即共同被告甲○○於調查站供述「戊○○為主嫌，
      除我2 人外尚有己○○、綽號「長腳」協助參與。」又原
      審羈押訊問時亦證稱：乙○○去找戊○○就會討論製造甲
      基安非他命，伊聽到乙○○、戊○○講電話時，知道戊○○指示乙○○去載運一些製造甲基安非他命的工具，討論
      製造甲基安非他命的場合己○○也在埸。」等語明確。又
      被告己○○保管戊○○所有製造甲基安非他命流程表，提
      供其帳戶供被告戊○○數百萬元資金進出，並為記帳，足
      認被告己○○明知被告戊○○等人從事製造甲基安非他命
      之犯行。
    (三)再由通訊監察譯文觀之：93年5 月9 日甲○○與乙○○在
      工寮內以0000000000電話打給戊○○0000000000談及工廠
      內現缺aceton丙胴無法進行製造，該電話由被告己○○接
      聽後再轉交戊○○，被告己○○在場，被告戊○○並不避
      諱。又93年5 月13日己○○以電話00-0000000打給「長腳
      」0000000000，交代「長腳」要買宵夜、瓦斯桶、鐵鍊等
      物品，而查獲時冰櫃確綁有鐵鍊，且筆記本封面內頁亦記
      載「鐵鍊10尺半2 條」、「瓦斯1 桶」、「消夜」等字樣
      。又93年5 月14日依戊○○指示購買小貨車，戊○○並指
      示己○○到了再打「專線」連絡，有通訊監察譯文可按，
      亦顯示被告己○○對於被告戊○○等人從事製造甲基安非
      他命知情，況被告己○○與戊○○係男女朋友，被告戊○○既將製造甲基安非他命之資金費用交予被告己○○記帳
      ，顯無隱瞞製造甲基安非他命之必要，且被告戊○○與其
      他共犯討論製造甲基安非他命，被告己○○在場；被告戊○○與其他共犯電話連繫亦由被告己○○接聽或在場，被
      告戊○○並不避諱，被告己○○並參與購買製造甲基安非
      他命之器具及交通工具，足認被告己○○明知被告等從事
      製造甲基安非他命之犯行。是被告己○○所辯不知被告戊○○等製造甲基安非他命云云，不足採信。是被告己○○
      明知被告戊○○等人從事製造甲基安非他命，基於幫助之
      犯意，幫助被告戊○○等人記載支付費用帳目、購買製造
      甲基安非他命之交通工具、協助連絡取得製造甲基安非他
      命之原料麻黃素等事宜無訛。
四、核被告戊○○製造第二級毒品甲基安非他命之行為，係犯毒
    品危害防制條例第4條第2項之製造第二級毒品罪，查被告己○○明知被告戊○○等人從事製造甲基安非他命犯行，竟幫
    助被告戊○○記帳、購買製造毒品之交通工具及連絡事宜，
    從事製造甲基安非他命構成要件以外之行為，係犯刑法第30
    條第1 項、毒品危害防制條例第4 條第2 項之幫助製造第二
    級毒品罪。按共同正犯，係共同實施犯罪行為之人，在共同
    意思範圍內，各自分擔犯罪行為之一部，相互利用他人之行
    為，以達其犯罪之目的，其成立不以全體均行參與實施犯罪
    構成要件之行為為要件。共同正犯之意思聯絡，不限於事前
    有所謀議，僅於行為當時有共同犯意之聯絡，於行為當時，
    基於相互之認識，不論明示通謀或相互間默示合致，以共同
    犯罪之意思參與，均屬之；而行為分擔，亦不以每一階段皆
    有參與為必要，倘具有相互利用其行為之合同意思所為，仍
    應負共同正犯之責，蓋共同正犯，於合同意思範圍內，組成
    一共犯團體，團體中任何一人之行為，均為共犯團體之行為
    ，他共犯均須負共同責任，初無分別何一行為係何一共犯所
    實施之必要。（最高法院55年度台上字第522 號、87年度台
    非字第35號、85年度台上字第4962號、88年度台上字第2230
    號、第2858號判決、73年台上字第1886號判例意旨參照）被
    告戊○○所犯製造第二級毒品罪，與甲○○、乙○○、侯志
    明有犯意聯絡及行為分擔，均為共同正犯。必以幫助他人犯
    罪之意思而參與犯罪，其所參與者又為犯罪構成要件以外之
    行為，始為從犯，被告戊○○則負責提供製毒技術，統籌聯
    絡，製造毒品進度與乙○○等人係共同犯意與犯罪，非以
    幫助犯罪而與，選任辯護人辯係從犯，自有誤會。其等製
    造甲基安非他命後，進而持有，其等持有之低度行為應為製
    造之高度行為所吸收，不另論罪；又被告戊○○於93年1 月
    15 日 因公共危險案件，經臺灣台南地方法院判處有期徒刑
    4 月確定，於93年2 月19日易科罰金執行完畢，有台灣高等
    法院被告全國前案紀錄表及臺灣高雄地方法院檢察署刑案資
    料查註紀錄表在卷可稽，其於受有期徒刑執行完畢後，5 年
    內再犯
    本件有期徒刑以上之罪，為累犯，除法定刑無期徒刑不得加
    重外，其餘依法應加重其刑。被告己○○係幫助犯爰依刑法
    第30條條第2 項之規定減輕其刑。又按毒品危害防制條例第
    17條規定，犯同法第4 條第1 項至第4 項之罪，供出毒品來
    源，因而破獲者，得減輕其刑。被告戊○○於調查中，提供
    另案製毒集團線索供檢調人員作為偵查依據，雖經證人即調
    查局人員李青憲到庭證述屬實（見原審卷第204 頁），然因
    其所供述者非屬毒品來源，尚無前揭減刑條文之適用。
五、原審就被告戊○○製造甲基安非他命部分為科刑之判決及被
    告己○○判決無罪，固非無見，惟(一)綽號「長腳」之侯志明
    係共犯，被告己○○係幫助犯，原判決未予認定，並為被告
    己○○無罪判決，尚有未洽。(二)原判決認被告乙○○於93年
    5 月13日依戊○○之指示，將製造完成之甲基安非他命成品
    分成3 包攜出工寮交予戊○○，然此部分並無證據證明共同
    被告甲○○陳述屬實，原審遽予採信，亦有未當。(三)又扣案
    之4260-JP 號小貨車，係被告犯本案犯行所使用之水陸空交
    通工具，且係被告戊○○出資購買，雖前揭小貨車因係登記
    為乙○○之母邱官緞名下，仍屬被告戊○○所有，應依毒品
    危害防制條例第19條第4 項宣告沒收。原審認該小貨車非被
    告所有，無庸沒收，亦有未合。(四)按犯毒品危害防制條例第
    4 條之罪，其供犯罪所使用之財物，沒收之，固為該條例第
    19條第1 項所明定，而刑法上沒收為從刑之範圍，除違禁物
    及法律有特別規定者外，以屬於犯人所有者為限，方得宣告
    沒收，觀諸刑法第38條規定甚明。惟行動電話內之SIM 卡 (
    中文譯名係行動電話用戶識別證）屬電信公司所有，依法不
    得宣告沒收，原判決將附表三編號3 、4 之SIM 卡2 張及5
    張，依毒品危害防制條例第19條第1 項規定，宣告沒收，自
    有未合。被告戊○○此部分上訴意旨否認犯罪或主張係從犯
    ，指摘原判決不當；被告己○○亦否認犯罪，固無理由，檢
    察官上訴指摘被告己○○判決無罪不當，為有理由，且原判
    決此部分亦有如上所述可議之處，被告戊○○製造甲基安非
    他命及其定執行刑部分與被告己○○部分即屬無可維持，應
    由本院撤銷改判，爰審酌被告戊○○係累犯，與甲○○、乙○○等人在隱蔽之山中設工寮共同製造第二級毒品甲基安非
    他命，規模不小，倘流入市面，嚴重殘害國民身心健康，對
    社會危害非淺，被告戊○○前已曾因犯製造毒品罪，經法院
    判處徒刑，仍不知悔改，且於本案中居提供技術，購買機器
    設備，分擔聯絡統籌及提供術之行為，情節較重，然坦承部
    分犯行，於調查中提供另案製毒集團線索供檢調人員作為偵
    查依據等；被告己○○係被告戊○○女友，受被告戊○○指
    示記帳、購買製造甲基安非他命之交通工具小貨車及連絡事
    宜等一切情狀，量處如主文所示之刑，又依被告戊○○製造
    毒品犯行之犯罪性質，認有褫奪公權之必要，並宣告褫奪公
    權6 年。附表一所示含有甲基安非他命成分之成品2 包、殘
    留甲基安非他命吸食器1 支（因與甲基安非他命無從析離）
    、含甲基安非他命成分之疑似黑色水溶液1 桶，均屬第二級
    毒品，均應依毒品危害防制條例第18條第1 項前段規定，併
    予宣告沒收銷燬之，至於鑑驗耗用之第二級毒品甲基安非他
    命，既已滅失，自毋庸宣告沒收銷燬；附表一編號1 、2 、
    4 所示之物之外包裝及外裝桶具，附表二除編號5 外所示之
    原料、器材等物，均為被告戊○○等共犯所有，且係供其等
    共同製造第二級毒品所用之物，業據被告甲○○、戊○○供
    承在卷，均應依毒品危害防制條例第19條第1 項規定，併予
    宣告沒收；附表二編號5 小貨車係共同被告乙○○等犯本案
    犯行所使用之水陸空交通工具，且係被告戊○○出資購買，
    雖前揭小貨車因係登記為乙○○之母邱官緞名下，仍屬被告
    戊○○所有，應依毒品危害防制條例第19條第4 項宣告沒收
    。附表三編號1 筆記本1 本，係被告己○○所有，供幫助被
    告戊○○等製造甲基安非他命之用，併予宣告沒收。至於附
    表三編號2 扣案之現款6 萬元，為共犯乙○○所有，且因無
    法證明係因犯罪所得財物，毋庸宣告沒收；附表三編號3、4
    SIM 卡2 張及5 張，屬電信公司所有，亦不能宣告沒收。併
    此敘明。
六、被告戊○○被訴無故持有子彈部分及被告甲○○部分，已經
    原審判決確定，不另論列。
七、侯志明涉犯參與製造甲基安非他命犯行，應由檢察官另行偵
    辦。
據上論結，應依刑事訴訟法第369 條第1 項前段、第364 條、第
299條第1項前段，毒品危害防制條例第4條第2項、第18條第1項
前段、第19條第1 項、第4 項，刑法第11條、第28條、第30條第
2項 、第47條、第37條第2 項，判決如主文。
本案經檢察官林惠到庭執行職務。
中    華    民    國    95    年    4     月    7     日
                  刑事第三庭    審判長法  官  周賢銳
                                      法  官  謝宏宗
                                      法  官  黃仁松
以上正本證明與原本無異。
如不服本判決應於收受本判決後10日內向本院提出上訴書狀，其
未敘述上訴理由者，並得於提起上訴後10日內向本院補提理由書
狀（均須按他造當事人之人數附繕本）「切勿逕送上級法院」。
中    華    民    國    95    年    4     月    11    日
                                      書記官   許信宗
附錄本判決論罪科刑法條：
毒品危害防制條例第4 條第2 項製造、運輸、販賣第二級毒品者
，處無期徒刑或7 年以上有期徒刑，得併科新臺幣7 百萬元以下
罰金。
  附表一
┌──┬──────────┬───────────────┬─────┐
│ 編 │                    │                              │          │
│    │       品      名   │          數       量         │備     註 │
│ 號 │                    │                              │          │
├──┼──────────┼───────────────┼─────┤
│1   │甲基安非他命成品    │1 包（淨重6100公克，空包裝重  │自4260-JP │
│    │                    │800 公克，純質淨重225.7 公克）│自小貨車上│
│    │                    │                              │扣得      │
├──┼──────────┼───────────────┼─────┤
│2   │甲基安非他命成品    │1 小包（淨重8.3 公克，空包裝重│自4260-JP │
│    │                    │0.39公克）                    │自小貨車上│
│    │                    │                              │扣得      │
├──┼──────────┼───────────────┼─────┤
│3   │殘留有甲基安非他命之│1支                           │自4260-JP │
│    │吸食器              │                              │自小貨車上│
│    │                    │                              │扣得      │
├──┼──────────┼───────────────┼─────┤
│4   │含甲基安非他命成分之│1 桶（淨重14300 公克，空包裝重│製毒工寮內│
│    │疑似黑色水溶液      │1200公克，純質淨重466.18公克）│查扣      │
│    │                    │                              │          │
└──┴──────────┴───────────────┴─────┘
  附表二
┌──┬──────────┬───────────────┬─────┐
│ 編 │                    │                              │          │
│    │       品      名   │          數       量         │備     註 │
│ 號 │                    │                              │          │
│    │                    │                              │          │
├──┼──────────┼───────────────┼─────┤
│1   │鹽酸麻黃素          │2 袋（合計淨重35000 公克，空包│自4260-JP │
│    │                    │裝重1000公克）                │自小貨車上│
│    │                    │                              │扣得      │
├──┼──────────┼───────────────┼─────┤
│2   │疑似黑色水溶液      │13桶（含氯假麻黃素成分，合計淨│製毒工寮內│
│    │                    │重228400公克）                │扣得      │
├──┼──────────┼───────────────┼─────┤
│3   │無線對講機          │2具（品牌REXON、ARIA）        │自4260-JP │
│    │                    │                              │自小貨車上│
│    │                    │                              │扣得      │
├──┼──────────┼───────────────┼─────┤
│4   │行動電話            │2具（品牌BENQ、MOTOROLA）     │自4260-JP │
│    │                    │                              │自小貨車上│
│    │                    │                              │扣得      │
├──┼──────────┼───────────────┼─────┤
│5   │小貨車              │1輛（車號4260─JP）           │登記為邱峰│
│    │                    │                              │萩之母親邱│
│    │                    │                              │官緞所有  │
├──┼──────────┼───────────────┼─────┤
│6   │冰箱櫃              │2台                           │製毒工寮內│
│    │                    │                              │扣得      │
├──┼──────────┼───────────────┼─────┤
│7   │脫水機              │1台                           │製毒工寮內│
│    │                    │                              │扣得      │
├──┼──────────┼───────────────┼─────┤
│8   │震盪機              │2台                           │製毒工寮內│
│    │                    │                              │扣得      │
├──┼──────────┼───────────────┼─────┤
│9   │水桶                │20個                          │製毒工寮內│
│    │                    │                              │扣得      │
├──┼──────────┼───────────────┼─────┤
│10  │不銹鋼桶            │6桶                           │製毒工寮內│
│    │                    │                              │扣得      │
├──┼──────────┼───────────────┼─────┤
│11  │攪拌桶              │2個                           │製毒工寮內│
│    │                    │                              │扣得      │
├──┼──────────┼───────────────┼─────┤
│12  │反應罐              │6瓶                           │製毒工寮內│
│    │                    │                              │扣得      │
├──┼──────────┼───────────────┼─────┤
│13  │真空馬達            │5台                           │製毒工寮內│
│    │                    │                              │扣得      │
├──┼──────────┼───────────────┼─────┤
│14  │磅秤                │2台                           │製毒工寮內│
│    │                    │                              │扣得      │
├──┼──────────┼───────────────┼─────┤
│15  │瓦斯爐具            │2台                           │製毒工寮內│
│    │                    │                              │扣得      │
├──┼──────────┼───────────────┼─────┤
│16  │瓦斯桶              │2桶                           │製毒工寮內│
│    │                    │                              │扣得      │
├──┼──────────┼───────────────┼─────┤
│17  │塑膠漏斗            │2個                           │製毒工寮內│
│    │                    │                              │扣得      │
├──┼──────────┼───────────────┼─────┤
│18  │陶瓷漏斗            │8個                           │製毒工寮內│
│    │                    │                              │扣得      │
├──┼──────────┼───────────────┼─────┤
│19  │濾瓶                │8個                           │製毒工寮內│
│    │                    │                              │扣得      │
├──┼──────────┼───────────────┼─────┤
│20  │塑膠勺子            │10個                          │製毒工寮內│
│    │                    │                              │扣得      │
├──┼──────────┼───────────────┼─────┤
│21  │氫氣瓶              │4支                           │製毒工寮內│
│    │                    │                              │扣得      │
├──┼──────────┼───────────────┼─────┤
│22  │食鹽                │1袋                           │製毒工寮內│
│    │                    │                              │扣得      │
├──┼──────────┼───────────────┼─────┤
│23  │攪拌棒              │4支                           │製毒工寮內│
│    │                    │                              │扣得      │
├──┼──────────┼───────────────┼─────┤
│24  │溫度計              │2支                           │製毒工寮內│
│    │                    │                              │扣得      │
├──┼──────────┼───────────────┼─────┤
│25  │濾網                │4個                           │製毒工寮內│
│    │                    │                              │扣得      │
├──┼──────────┼───────────────┼─────┤
│26  │硫酸鋇              │10瓶                          │製毒工寮內│
│    │                    │                              │扣得      │
├──┼──────────┼───────────────┼─────┤
│27  │醋酸鈉              │10瓶                          │製毒工寮內│
│    │                    │                              │扣得      │
├──┼──────────┼───────────────┼─────┤
│28  │氫氧化鈉            │9瓶                           │製毒工寮內│
│    │                    │                              │扣得      │
├──┼──────────┼───────────────┼─────┤
│29  │鹽酸                │3箱                           │製毒工寮內│
│    │                    │                              │扣得      │
├──┼──────────┼───────────────┼─────┤
│30  │鐵鍊                │1條                           │製毒工寮內│
│    │                    │                              │扣得      │
├──┼──────────┼───────────────┼─────┤
│31  │鎖頭                │1個                           │製毒工寮內│
│    │                    │                              │扣得      │
├──┼──────────┼───────────────┼─────┤
│32  │量桶                │2個                           │製毒工寮內│
│    │                    │                              │扣得      │
├──┼──────────┼───────────────┼─────┤
│33  │電風扇              │1個                           │製毒工寮內│
│    │                    │                              │扣得      │
├──┼──────────┼───────────────┼─────┤
│34  │酸鹼試紙            │2盒                           │製毒工寮內│
│    │                    │                              │扣得      │
├──┼──────────┼───────────────┼─────┤
│35  │濾紙                │2盒                           │製毒工寮內│
│    │                    │                              │扣得      │
├──┼──────────┼───────────────┼─────┤
│36  │活性炭              │3包                           │製毒工寮內│
│    │                    │                              │扣得      │
├──┼──────────┼───────────────┼─────┤
│37  │安非他命吸食器      │2組                           │自7189-JQ │
│    │                    │                              │自小客車扣│
│    │                    │                              │得        │
├──┼──────────┼───────────────┼─────┤
│38  │行動電話            │1具（序號000000000000000）    │自7189-JQ │
│    │                    │                              │自小客車扣│
│    │                    │                              │得        │
├──┼──────────┼───────────────┼─────┤
│39  │甲基安非他命製造程序│1紙                           │戊○○所│
│    │實驗步驟流程表      │                              │  有。    │
│    │                    │                              │自己○○│
│    │                    │                              │  皮包內扣│
│    │                    │                              │  得      │
└──┴──────────┴───────────────┴─────┘
  附表三
┌──┬──────────┬───────────────┬─────┐
│ 編 │                    │                              │          │
│    │    品      名      │        數       量           │ 備    註 │
│ 號 │                    │                              │          │
├──┼──────────┼───────────────┼─────┤
│ 1  │筆記本              │1冊                           │自己○○│
│    │                    │                              │  皮包內扣│
│    │                    │                              │  得。    │
│    │                    │                              │己○○所│
│    │                    │                              │  有      │
├──┼──────────┼───────────────┼─────┤
│ 2  │現款                │新台幣6萬元                   │自4260-JP │
│    │                    │                              │自小貨車上│
│    │                    │                              │扣得      │
├──┼──────────┼───────────────┼─────┤
│ 3  │SIM卡               │2張                           │同上      │
├──┼──────────┼───────────────┼─────┤
│ 4  │SIM卡               │5張                           │自7189-JQ │
│    │                    │                              │自小客車扣│
│    │                    │                              │得        │
└──┴──────────┴───────────────┴─────┘


司法院資訊處製作；財團法人民間司法改革基金會備份。
